臺灣花蓮地方法院刑事判決　　　　　　　　96年度易字第50號
公　訴　人　臺灣花蓮地方法院檢察署檢察官
被　　　告　乙○○
上列被告因詐欺案件，經檢察官提起公訴（95年度偵字第5412號）
，本院判決如下：
    主  文
乙○○無罪。
    理  由
一、公訴意旨略以：被告乙○○明知於民國92年間，對外舉債達
    新臺幣（以下同）7 百餘萬元，已無清償能力，竟仍意圖為
    自己不法所有，基於概括犯意，連續於92年6月8日、9月9日
    、93年1月14日及94年5月21日，向告訴人甲○○分別借款32
    ,100 元、5萬元、59,289元及18萬元，並佯稱將以軍中之考
    績獎金、年終獎金或退休俸等名義償還借款，且分別開立以
    上開時間為發票日之同額本票共計4 張以為擔保，致告訴人
    不疑有他而借予如數款項，雙方約定於被告94年9 月退伍時
    償還。嗣因被告自軍中退休後，屆期均拒不償還，告訴人追
    索無著始知受騙。因認被告涉犯刑法第339條第1項之詐欺取
    財罪嫌云云。
二、按犯罪事實應依證據認定之，無證據不得認定其犯罪事實；
    又不能證明被告犯罪者，應諭知無罪之判決，刑事訟訴法第
    154條第2項、第301條第1項分別定有明文。次按認定犯罪事
    實所憑之證據，無論直接或間接證據，其為訴訟上之證明，
    須達於通常一般之人均不致有所懷疑，而得確信其為真實之
    程度者，始得據為有罪之認定，倘其證明尚未達到此一程度
    ，而有合理之懷疑存在時，尚難為有罪之認定基礎，最高法
    院76年臺上字第4986號著有判例可資參照。
三、公訴人認被告涉上開犯行，無非係以被告於偵查中之陳述、
    證人即告訴人等人於警詢、偵查中之證詞，本院94年度票字
    第545號民事裁定、還款連帶保證書、空軍防空砲兵第914指
    揮部95年12月5日企道字第0950002780 號函、公務人員退休
    撫卹基金管理委員會95年12月29日台管業一字第0950593712
    號函各1 份為依據。訊據被告堅決否認有何詐欺犯行，辯稱
    ：伊確實有向告訴人借款32,100元、59,289元及18萬元，但
    是伊在借款當時是有清償能力的，只是後來伊因為清償其他
    債務，而無法償還告訴人，伊並沒有故意不還款的意思等語
    。經查：
（一）被告分別於92年6月8日、9月9日、93年1月14日及94年5月
      21 日，向甲○○分別借款32,100元、5萬元、59,289元及
      18萬元等情，業據證人甲○○於本院審理中證述明確，並
      有本院94 年度票字第545號民事裁定（警字卷第7頁）1份
      附卷可佐，堪信其為真實。
（二）被告固於偵查中坦承其債務有7、8百萬元（95年度他字第
      184 號卷第25頁），但其於本院審理中進一步說明，上開
      債務包含88年起之房屋貸款250 萬元、93年10月間之銀行
      信用借貸約260 萬元、向同事黃偉泉、黃建成、岳父及弟
      弟借貸共計162萬餘元，顯見被告自92年間6月間向告訴人
      借款之初債務並未達高7、8百萬元，而公訴人除上開被告
      之供述外，並未舉證證明被告向告訴人借款時確有高達 7
      、8 百萬元之債務，已難僅據被告上開供述為被告不利之
      認定。況縱認被告於借款當時債務確實達8 百萬元，亦不
      能據以推論被告已無清償告訴人借款之能力，蓋上開債務
      或為向親友借貸，橫情尚可從容還款，銀行之借貸或可分
      期付款，故而，看似總債務金額雖高，但並無急迫需立即
      清償之窘困情形，另被告既有房屋貸款債務，顯示其名下
      擁有房屋之不動產，顯見其有相當之資力（只是一時之變
      現或調度較為困難而已），且被告自88年11月1日至94年9
      月1日於空軍防空砲兵第914指揮部服役，職務為少校政戰
      官，薪水為58,545元一情，有上開單位95年12月5 日企道
      字第0950002780號函1 份在卷可憑，則被告向告訴人借款
      當時，名下擁有不動產，且有正當工作，薪水亦高達5 萬
      餘元，應有能力按期清償上開債務，故難以其另有積欠債
      務，即認其並無清償告訴人借款之能力。
（三）證人甲○○於本院審理中固證稱：被告向伊借款18萬元時
      ，係表示家裡要辦喪事，並表示要用退伍金還錢，所以伊
      才同意借款等語（本院卷第54頁），似顯示被告於借貸18
      萬元部分有施用詐述之情形，然此為被告所否認，且證人
      甲○○前開所述，與其於偵查中所指稱：被告向伊借錢時
      ，都騙伊說是用在家庭生活上，伊因為沒遇上被告之太太
      ，所以也不知道究竟有沒有用在家庭生活上等語（94年度
      他字第523號卷第2頁），並不相符，已難信其為真實。此
      外，亦查無其他證據足證證人甲○○上開證詞為真實，故
      尚難僅以其單方面證詞為被告不利之認定。況且，借錢之
      因由眾多，被告先前既有多次向告訴人借款拖延未清償之
      記錄，告訴人均可查見被告還款誠意欠佳，對於是否再出
      借金錢自會審慎評估，要難認被告以區區之喪事急需為由
      所能矇騙，告訴人既執意借錢，尚難認有何受騙之處。
（四）至被告雖於95年8月30日，出具還款連帶保證書（警卷第6
      頁），以26萬元與告訴人達成和解，並承諾將於94年9 月
      7 日以退休金清償告訴人之債權，嗣被告於94年9月1日，
      已領取約28萬元月退休俸，卻仍未清償本案債務等情，為
      被告所不否認，並有還款連帶保證書、公務人員退休撫卹
      基金管理委員會95年12月1日台管業一字第0950593712 號
      函各1 份在卷可查，然此究為被告於借款後未依約清償債
      務之情狀，自不得倒果為因，據以反推被告於借款當時即
      無清償借款之意思。而被告於上開和解後，雖未依約以退
      休金清償債務，但亦曾於95年11月間償還1萬元，於96年1
      月2日償還2萬5仟元，又在不詳時間償還3萬元，可知被告
      非無清償之誠意，益可佐其並無施詐之意圖甚明。
（五）綜上所陳，本件依公訴人提出之證據，僅能證明被告確有
      向告訴人借款嗣後並未清償之行為，然此應屬被告與告訴
      人間清償借款之民事糾紛。此外，並無足夠之證據，使本
      院確信被告有公訴人所指之詐欺犯行，因認為本件尚無積
      極證據證明被告犯罪，故應為被告無罪之諭知。
據上論斷，應依刑事訴訟法第301條第1項判決如主文。
本案經檢察官孫源志到庭執行職務。
中　　華　　民　　國　　96　　年　　5 　　月　　9　　日
　　　　　　　　　      臺灣花蓮地方法院刑事第二庭
                            審判長法　官　李 豫 雙
                                  法  官  楊 仲 農
                                  法  官  俞 秀 美
上列正本證明與原本無異。
如對本判決不服，應於送達後10日內，向本院提出上訴狀（應抄
附繕本）告訴人或被害人如對於本判決不服者，應具備理由請求
檢察官上訴，其上訴期間之計算係以檢察官收受判決正本之日期
為準。
                                  書記官
中　　華　　民　　國　　96　　年　　5 　　月　　10　　日
